【裁判字號】    95,交聲,107
【裁判日期】    950915
【裁判案由】    違反道路交通管理處罰條例
【裁判全文】
臺灣宜蘭地方法院交通事件裁定         95年度交聲字第107號
原處分機關  交通部公路總局臺北區監理所宜蘭監理站
異  議  人
即受處分人  甲○○
上列受處分人因違反道路交通管理處罰條例案件，對於交通部公
路總局臺北區監理所宜蘭監理站民國95年3月30日所為之宜監字
第裁43─AEU007484、AEU007485號裁決聲明異議，本院裁定如下
：
    主  文
異議駁回。
    理  由
一、原處分意旨略以：異議人即受處分人甲○○於民國94年12月
    15日12時26分許，駕駛車牌號碼T9—4740號自小客車，行經
    台北市○○○路時，未繫安全帶，且於員警攔車稽查時，拒
    絕停車接受稽查而逃逸，交通部公路總局臺北區監理所宜蘭
    監理站（下稱宜蘭監理站）遂就異議人駕車未繫安全帶之違
    規行為，依道路交通管理處罰條例第31條第1項規定，裁處
    受處分人罰鍰新臺幣一千五百元（裁決書字號：宜監字第裁
    43─AEU007484號）、就異議人拒絕停車接受稽查而逃逸之
    違規行為，依同條例第60條第1項規定，裁處受處分人罰鍰
    新臺幣六千元（裁決書字號：宜監字第裁43─AEU007485號
    ）。
二、異議意旨略以：94年12月15日異議人駕駛車牌號碼T9—4740
    號自小客車，行經台北市○○○路時，有一個自稱警察之人
    拍打我的車窗，叫我停車，並說我沒有繫安全帶，但是當時
    我確實是有繫安全帶，且警察攔我時，我就馬上停車，警察
    跟我講完話就離開，並沒有開單，我也沒有逃逸，豈料事後
    就收到未繫安全帶及不服取締逃逸2張罰單，然異議人確實
    沒有上開違規行為，舉發及裁決機關均未能提出異議人違規
    之相片或錄影帶，本件舉發及裁決均不合法，為此，聲明異
    議，請求撤銷原處分。
三、宜監字第裁43─AEU007485號裁決部分：
（一）按書面之行政處分，應送達相對人；送達，於應受送達人
      之住居所、事務所或營業所為之；於應送達處所不獲會晤
      應受送達人時，得將文書付與有辨別事理能力之同居人、
      受僱人或應送達處所之接收郵件人員，行政程序法第100
      條第1項、第72條第1項前段、第73條第1項分別定有明文
      。次按，受處分人不服第八條主管機關所為之處罰，得於
      接到裁決書之翌日起二十日內，向管轄地方法院聲明異議
      ；聲明異議，應以司法狀紙，敘述異議之理由，提出於原
      處分機關為之，原處分機關應於接受異議書狀後五日內，
      將該案卷宗及有關證物，送交該管地方法院或其分院交通
      法庭，道路交通管理處罰條例第87條第1項、道路交通案
      件處理辦法第13條亦有明定。末按，交通法庭認聲明異議
      不合法律上之程式或其異議權已經喪失者，應以裁定駁回
      之，道路交通案件處理辦法第18條前段定有明文。
（二）查宜蘭監理站以異議人即受處分人甲○○於94年12月15日
      12時26分許，駕駛車牌號碼T9—4740號自小客車，行經台
      北市○○○路時因未繫安全帶，而於員警攔車稽查時，拒
      絕停車接受稽查而逃逸為由，於95年3月30日就該拒絕停
      車接受稽查而逃逸之違規行為，以宜監字第裁43─AEU007
      485號裁決書對於異議人為裁罰，該項裁決書已於95年4月
      3日送達異議人位於宜蘭縣宜蘭市○○○路47巷8弄5之2號
      住處，並由異議人有辨別事理能力之同居人（即異議人之
      母）代為收受等事實，有上開裁決書、送達證書各1紙在
      卷可稽，並為異議人所不爭執（見本院卷第18頁），則依
      首揭行政程序法之規定，前述之裁決書已於95年4月3日合
      法送達予異議人收受無訛。
（三）其次，異議人於95年4月10日雖曾向交通部公路總局臺北
      區監理所（下稱臺北區監理所）提出申訴書（已於95年4
      月14日轉送至宜蘭監理站），然該申訴書上記載之違規單
      號為「AEU007484」、記載之陳述內容為「本人及前座乘
      客皆有依規定繫安全帶，如有違規請出示違規照片」等情
      ，有上開申訴書及臺北區監理所95年4月12日北監自字第0
      951005003號函影本各1件附卷可資佐證（見本院卷第26頁
      背面、第27頁正面）。依此，足見異議人上開申訴書僅係
      針對宜蘭監理站之宜監字第裁43─AEU007484號裁決聲明
      不服（即提出異議），並未針對宜蘭監理站之宜監字第裁
      43─AEU007485號裁決聲明不服（即提出異議），故異議
      人所辯「收受裁決書後一週內，就針對宜監字第裁43─AE
      U007485號裁決提出異議狀」云云，顯然無據，自不足採
      。
（四）再者，異議人於95年5月24日方針對宜蘭監理站宜監字第
      裁43─AEU007485號裁決，向臺北區監理所提出申訴書（
      嗣於95年5月30日轉送至宜蘭監理站）聲明不服（即提出
      異議）之事實，亦有上開申訴書及臺北區監理所95年5月
      26日北監自字第0951007727號函影本各1件在卷可參（見
      本院卷第24頁背面、第25頁正面）。
（五）綜上各情，足見異議人針對宜監字第裁43─AEU007485號
      裁決所提出之異議，已逾前揭道路交通管理處罰條例第87
      條第1項所規定之二十日法定聲明異議期間（95年4月3日
      與95年5月24日，相距30日以上），則其此部分之異議自
      非合法，應予駁回。
四、宜監字第裁43─AEU007484號裁決部分：
（一）宜蘭監理站以異議人即受處分人甲○○於94年12月15日12
      時26分許，駕駛車牌號碼T9—4740號自小客車，行經台北
      市○○○路時未繫安全帶為由，於95年3月30日以宜監字
      第裁43─AEU007484號裁決書對於異議人為裁罰，該項裁
      決書於95年4月3日送達異議人位於宜蘭縣宜蘭市○○○路
      47巷8弄5之2號住處，並由異議人有辨別事理能力之同居
      人（即異議人之母）代為收受，而合法送達予異議人等事
      實，有上開裁決書、送達證書各1紙在卷可稽。其次，異
      議人已於95年4月10日向交通部公路總局臺北區監理所（
      下稱臺北區監理所）提出申訴書（已於95年4月14日轉送
      至宜蘭監理站），且申訴書上已記載違規單號「AEU00748
      4」、陳述內容「本人及前座乘客皆有依規定繫安全帶，
      如有違規請出示違規照片，不然只有逕行舉發而無證據，
      違規事實舉發有誤」等情，亦有上開申訴書及臺北區監理
      所95年4月12日北監自字第0951005003號函影本各1件附卷
      可資佐證（見本院卷第26頁背面、第27頁正面）。因此，
      雖異議人所提出之申訴書並非使用司法狀紙，然異議人既
      已於申訴書內表明「不服之裁決字號、不服之理由」，顯
      有請求撤銷上開裁決之意，是異議人提出該申訴書之目的
      即在表明對於宜蘭監理站所為之宜監字第裁43─AEU00748
      4號裁決提出異議，宜蘭監理站自應依異議程序予以處理
      。雖因宜蘭監理站遲未將異議人之異議案送交本院，異議
      人方於收受裁決書後已逾二十日之95年7月27日再以司法
      狀紙向宜蘭監理站提出異議狀，然因異議人於95年4月3日
      收受裁決書後，先前即已於法定期間內之95年4月14日向
      宜蘭監理站提出申訴書表明對於宜監字第裁43─AEU00748
      4號裁決異議，自應認為異議人所提起之此部分異議為合
      法，合先敘明。
（二）按汽車行駛於道路上，其駕駛人或前座乘客未繫安全帶者
      ，處駕駛人新臺幣一千五百元罰鍰，道路交通管理處罰條
      例第31條第1項定有明文。又汽車駕駛人不服指揮稽查而
      逃逸，當場不能或不宜攔截製單舉發者，得逕行舉發，同
      條例第7條之2第1項第4款亦有明定。
（三）異議人並不否認「伊於94年12月15日12時26分許，確有駕
      駛車牌號碼T9—4740號自小客車，行經台北市○○○路，
      且事後收到未繫安全帶及不服取締逃逸之二張違規罰單」
      之事實（見本院卷第17、18頁）。
（四）其次，證人即舉發員警證人乙○○於本院調查時已結證「
      北市警交字第AEU007484號舉發違反道路交通管理事件通
      知單是我開立的。94年12月15日12時26分我騎警用機車、
      穿警察制服執行巡邏勤務，我在復興北路由南往北行駛時
      ，行經一部與我同向深藍色T9—4740號喜美轎車旁邊，發
      現駕駛人及前座乘客都沒有繫安全帶，我就開啟警用機車
      的警示燈，用手勢及喊叫請駕駛人靠邊停，駕駛人有看到
      我，但是駕駛人並沒有停車還是繼續往前開，我認為駕駛
      人不服攔停逃逸，就直接記下車號，逕行舉發。我確實是
      看到T9—4740號駕駛人駕車時未繫安全帶，當時駕駛人旁
      邊還有一名女性友人坐在右前座。我要攔停T9—4740號車
      時，駕駛人確實有看到我，但駕駛人卻不停車，我因為怕
      追逐發生意外，所以只記下車號逕行告發。當時駕駛人確
      實沒有停車與我對話，如果駕駛人有停車與我對話，我就
      會當場開立告發單，不可能是用逕行舉發的。」等語綦詳
      （見本院卷第22頁），並有北市警交字第AEU007484號舉
      發違反道路交通管理事件通知單1件在卷可稽。而證人乙
      ○○雖係本件原處分機關認定異議人有前揭違規行為之舉
      發員警，然因異議人並無法舉出或請本院調查任何對其有
      利之證據資料，以使本院對證人所供述之異議人違規事實
      產生任何合理之懷疑，且於本件卷存證據資料內，亦無任
      何積極證據足以證明證人乙○○上開供述係屬虛偽，更無
      足以令人顯信其供述為不可採之品性證據或前科證據存在
      ，且衡諸證人乙○○與異議人素不相識，並無宿怨，亦無
      仇隙，其顯無自陷於偽證罪之追訴而構詞誣賴異議人之理
      ，故自不得以證人乙○○為本件開單告發員警，即全盤抹
      煞渠等在訴訟上之證人資格或其證詞之真實性。換言之，
      證人乙○○所為之前揭證詞，應堪信為真實，異議人空言
      否認證人乙○○證詞之真實性，並辯稱「當日我有繫安全
      帶，警察攔我時，我就馬上停車，警察跟我講完話就離開
      ，並沒有開單，我沒有未繫安全帶之違規行為。」云云，
      自不足採。
（五）再者，交通警察製單舉發違反道路交通管理處罰條例所列
      之違規行為，係公務員基於職務上之權力，依法所為之公
      法上行為，基於公務員為公法上行為具有公信力之原則，
      該行政行為當可被推定為真正，其據以依法處分之事實認
      定原則上亦應被推定為正確無誤。而本此公信原則，立法
      者更於道路交通管理處罰條例第92條第3項為授權之規定
      ，授權交通部、內政部制定違反道路交通管理事件統一裁
      罰基準及處理細則，俾使執勤員警得當機處分以達維護交
      通秩序、安全之行政目的。更何況，交通違規行為通常於
      瞬間發生並結束，若要求執勤員警所有的舉發行政行為均
      需預留照相、錄音、錄影或其他科學證據以證其實，則國
      家維護交通秩序、安全之行政措施勢必窒礙難行，故刑事
      訴訟法就犯罪證據有關之規定中，與屬行政秩序罰之交通
      違規裁罰本質不合之部分，於道路交通案件處理程序內，
      自不在準用之列。此外，各種交通違規行為，各有其不同
      之執行方法，就超速、酒醉駕車而言，非輔以科學工具，
      固難僅憑執勤者之五官知覺判斷之，然就駕駛者及前座乘
      客未繫安全帶言，單憑執勤者之目擊即可確定，並非件件
      違規行為均須以照像或錄影舉發，始可認定。從而，異議
      人既未就舉發員警之舉發有誤提出相關證據以供調查，本
      院經查亦無任何證據足資證明舉發員警有捏造事實違法取
      締之情事，則舉發員警本其維護交通秩序、安全職責所為
      之本件舉發，自應受到合法、正確之推定，異議人空言辯
      稱「伊並沒有未繫安全帶之違規行為，舉發及裁決機關均
      未能提出伊違規之相片或錄影帶。」云云，諉無足取。
（六）從而，異議人於舉發之時間，駕駛車牌號碼T9—4740號自
      小客車，行經台北市○○○路時，未繫安全帶之違規事實
      ，已堪認定。
（七）綜上各情，舉發機關及原處分機關針對異議人駕車時未繫
      安全帶之違規行為，所為之本件舉發及裁決，核與前舉道
      路交通管理處罰條例第31條第1項、第7條之2第1項第4款
      之規定相符，並無違法或不當之處，故異議人以首揭情詞
      ，對於宜蘭監理站宜監字第裁43─AEU007484號裁決提起
      異議，並無理由，亦應予駁回。
五、綜上所述，異議人針對宜蘭監理站宜監字第裁43─AEU00748
    5號裁決所提出之異議，已逾法定之二十日異議期間，其異
    議不合法律上之程式；針對宜蘭監理站宜監字第裁43─AEU0
    07484號裁決所提出之異議，則為無理由，分別應依道路交
    通案件處理辦法第18條前段、第19條規定，駁回其異議。
六、據上論斷，應依道路交通案件處理辦法第18條前段、第19條
    ，裁定如主文。
中    華    民    國    95    年    9    月     15    日
                  交通法庭法  官  劉家祥
以上正本證明與原本無異。
如不服本裁定，應於裁定送達後5日內，向本院提出抗告狀。（
應附繕本）
                          書記官  邱淑秋
中    華    民    國    95    年    9     月    15    日


司法院資訊處製作；財團法人民間司法改革基金會備份。
